---
title: "Variables Rorschach sur un échantillon de détenus belges francophones"
author: "Benjamin Thiry et Paul Florin"
date: "`r Sys.Date()`"
bibliography : rorschachinmates.bib
output:
  pdf_document: default
  word_document: default
  html_document: default
---

```{r setup, include=FALSE}
knitr::opts_chunk$set(echo = FALSE, warning = FALSE)
library(tidyverse)        # for data wrangling and visualization
library(moments)
library(tibble)
library(kableExtra)
library(papaja)
library(DataExplorer)     # for exploratory data analysis
library(datasets)         # for getting the data
library(flextable)        # beautifying tables
rorschachtest <- read_csv2("C:/Users/Ouriagan/OneDrive/rorschach/rorschachtest.csv")
attach(rorschachtest)

#age
# meanage <- round(mean(age, na.rm = TRUE), digit = 2)
# sdage <- round(sd(age, na.rm = TRUE), digit = 2)
# minage <- round(min(age, na.rm = TRUE), digit = 2)
# maxage <- round(max(age, na.rm = TRUE), digit = 2)
# 
# #sexe
# nofmen <-length(which(sexe == "M")) 
# nofmenpercentage <- round(100*(length(which(sexe == "M"))/length(sexe)), digit = 0)
# 
# nofwomen <- length(which(sexe == "F")) 
# nofwomenpercentage <- round(100*(length(which(sexe == "F"))/length(sexe)), digit = 0)

rorstyles.df <- data.frame(R, L, `Sum(M)`, WsumC, SumShd, es, esAj, `D score`, Daj, EA, `Sum(FM)`, `Sum(m')`, `Sum(C')`, `Sum(Y)`, `Sum(T)`, `Sum(V)`)
Ntotal <- length(R)


# Normes
rorstyles_norms <- data.frame(R= 22.31, L=0.86, `Sum(M)`=3.73, WsumC=3.11, SumShd=4.29, es=9.09, esAj=0, `D score`=-0.68, Daj=-0.20, EA=6.84, `Sum(FM)`=3.37, `Sum(m')`=1.50, `Sum(C')`=1.75, `Sum(Y)`=1.34, `Sum(T)`=0.65, `Sum(V)`=0.52)
rorstyles_norms2 <- c(22.31, 0.86, 3.73, 3.11, 4.29, 9.09, 0, -0.68, -0.20, 6.84, 3.37, 1.50, 1.75, 1.34, 0.65, 0.52)
# Attention : pas trouvé es ajusté, donc noté 0

# Comparairons aux normes avec un test t

# Charger la librairie tibble
calculer_tests_t <- function(data, valeurs_cibles) {
  # Créer une tibble vide pour stocker les résultats des tests t
  resultats_tests <- tibble()
  
  # Parcourir chaque variable dans le data.frame
  for (colonne_variable in colnames(data)) {
    variable <- data[[colonne_variable]]
    valeur_cible <- valeurs_cibles[[colonne_variable]]
    
    # Effectuer le test t
    resultat_test <- t.test(variable, mu = valeur_cible)
    resultat_test$p.value <- printp(resultat_test$p.value)
    # Ajouter les résultats du test à la tibble
    resultats_tests <- rbind(resultats_tests, c(colonne_variable, resultat_test$p.value))
  }
  
  # Nommer les colonnes de la tibble
  colnames(resultats_tests) <- c("Variable", "p_value")
  
  # Retourner la tibble contenant les résultats des tests t
  return(resultats_tests)
}


resultats_tests <- calculer_tests_t(data = rorstyles.df, valeurs_cibles = rorstyles_norms)
#print(resultats_tests)

# Caclul des delta de Cohen

# Charger la librairie tibble
calculer_delta_cohen <- function(data, valeurs_cibles) {
  # Créer une tibble vide pour stocker les résultats des delta de Cohen
  resultats_delta <- tibble()
  
  # Parcourir chaque variable dans le data.frame
  for (colonne_variable in colnames(data)) {
    variable <- data[[colonne_variable]]
    valeur_cible <- valeurs_cibles[[colonne_variable]]
    
    # Calculer le delta de Cohen
    moyenne_variable <- mean(variable)
    ecart_type_variable <- sd(variable)
    moyenne_cible <- mean(valeur_cible)
    delta_cohen <- ((moyenne_variable - moyenne_cible) / ecart_type_variable)
    delta_cohen <- round(delta_cohen,2)
    
    # Ajouter les résultats du delta de Cohen à la tibble
    resultats_delta <- rbind(resultats_delta, c(colonne_variable, delta_cohen))
  }
  
  # Nommer les colonnes de la tibble
  colnames(resultats_delta) <- c("Variable", "Delta_Cohen")
  
  # Retourner la tibble contenant les résultats des delta de Cohen
  return(resultats_delta)
}

resultats_delta <- calculer_delta_cohen(data = rorstyles.df, valeurs_cibles = rorstyles_norms)
# print(resultats_delta)

rorstyles_names <- c("R", "L", "M", "WSumC", "SumShd", "es", "esAdj", "D", "Dadj",  "EA", "FM", "m", "SumC'", "Y", "T", "V")
rorstyles_mean <- c(mean(R), mean(L), mean(`Sum(M)`), mean(WsumC), mean(SumShd), mean(es), mean(esAj), mean(`D score`), mean(Daj),  mean(EA), mean(`Sum(FM)`), mean(`Sum(m')`), mean(`Sum(C')`), mean(`Sum(Y)`), mean(`Sum(T)`), mean(`Sum(V)`))
rorstyles_mean <- round(rorstyles_mean, 2)
rorstyles_sd <- c(sd(R), sd(L), sd(`Sum(M)`), sd(WsumC), sd(SumShd), sd(es), sd(esAj), sd(`D score`), sd(Daj),  sd(EA), sd(`Sum(FM)`), sd(`Sum(m')`), sd(`Sum(C')`), sd(`Sum(Y)`), sd(`Sum(T)`), sd(`Sum(V)`))
rorstyles_sd <- round(rorstyles_sd,2)
rorstyles_min = c(min(R), min(L), min(`Sum(M)`), min(WsumC), min(SumShd), min(es), min(esAj), min(`D score`), min(Daj),  min(EA), min(`Sum(FM)`), min(`Sum(m')`), min(`Sum(C')`), min(`Sum(Y)`), min(`Sum(T)`), min(`Sum(V)`))
rorstyles_min <- round(rorstyles_min,2)
rorstyles_max = c(max(R), max(L), max(`Sum(M)`), max(WsumC), max(SumShd), max(es), max(esAj), max(`D score`), max(Daj),  max(EA), max(`Sum(FM)`), max(`Sum(m')`), max(`Sum(C')`), max(`Sum(Y)`), max(`Sum(T)`), max(`Sum(V)`))
rorstyles_max <- round(rorstyles_max,2)
rorstyles_skewness = c(skewness(R), skewness(L), skewness(`Sum(M)`), skewness(WsumC), skewness(SumShd), skewness(es), skewness(esAj), skewness(`D score`), skewness(Daj),  skewness(EA), skewness(`Sum(FM)`), skewness(`Sum(m')`), skewness(`Sum(C')`), skewness(`Sum(Y)`), skewness(`Sum(T)`), skewness(`Sum(V)`))
rorstyles_skewness <- round(rorstyles_skewness,2)
rorstyles_kurtosis = c(kurtosis(R), kurtosis(L), kurtosis(`Sum(M)`), kurtosis(WsumC), kurtosis(SumShd), kurtosis(es), kurtosis(esAj), kurtosis(`D score`), kurtosis(Daj),  kurtosis(EA), kurtosis(`Sum(FM)`), kurtosis(`Sum(m')`), kurtosis(`Sum(C')`), kurtosis(`Sum(Y)`), kurtosis(`Sum(T)`), kurtosis(`Sum(V)`))
rorstyles_kurtosis <- round(rorstyles_kurtosis,2)
#rorstyles_p <- resultats_tests[,2]
rorstyles_table <- data.frame(Variable=rorstyles_names, Moyenne=rorstyles_mean, ET=rorstyles_sd, Min=rorstyles_min, Max = rorstyles_max, Skewness=rorstyles_skewness, Kurtosis=rorstyles_kurtosis, Norme=rorstyles_norms2, p=resultats_tests[,2], d=resultats_delta[,2])

# Fréquence des styles de EB
rorstylesEB <- table(`EB type`)
rorstylesEBprop <- prop.table(rorstylesEB)
rorstylesEBpropround <- round(rorstylesEBprop*100,0)

#EB Per
EBPer_num <- as.numeric(EBPer)
nombre_de_na_EBPer_num <- sum(is.na(EBPer_num))
meanEBPer <-  round(mean(EBPer_num, na.rm = TRUE),2)
sdEBPer <-  round(sd(EBPer_num, na.rm = TRUE),2)
```

# Introduction

Le test de Rorschach, développé par Hermann Rorschach au début du XXe siècle, demeure l'un des outils psychométriques les plus controversés et en même temps fascinants dans le domaine de la psychologie clinique et légale. L'approche d'administration et d'interprétation du test a évolué au fil du temps, et l'approche d'administration et d'interprétation élaborée par @exner1993rorschach dans ce qui est communément appelé le Système Intégré a suscité un regain d'intérêt pour le test au sein de la communauté scientifique. Bien que des débats persistent quant à sa validité et sa fiabilité, le Test de Rorschach selon le Système Intégré offre un potentiel unique pour fournir des informations approfondies dans le domaine de la psychologie légale.

L'application du Test de Rorschach en psychologie légale se base sur la notion que les réponses d'un individu à des stimuli ambigus peuvent révéler des aspects cachés de sa personnalité, de ses émotions et de ses mécanismes de défense. Dans le contexte judiciaire, où la compréhension précise de la psychologie d'un individu peut avoir des implications majeures sur des questions telles que la responsabilité pénale, la détermination de la peine et l'évaluation de la crédibilité des témoins, l'utilisation du Test de Rorschach selon le Système Intégré de @exner1993rorschach peut apporter des éléments complémentaires aux méthodes d'évaluation traditionnelles.

Cet article vise à comparer les résultats au test de Rorschach sur un échantillon de détenus belges francophones à un échantillon normatif international. Cet échantillon diffère-t-il de l'échantillon normatif. Dans l'affirmative, quelles variables du Système Intégré sont-elles concerncées ?

En somme, cet article cherchera à démontrer que malgré les critiques, le Test de Rorschach selon la Méthode Exner peut constituer un outil précieux pour les professionnels de la psychologie légale, en fournissant des informations uniques et nuancées sur la psychologie des individus impliqués dans des affaires judiciaires. En se basant sur un ensemble de références théoriques solides, cet article encourage une réévaluation objective de l'utilité de cette approche en psychologie légale.

# Utilisation du test de Rorschach en psychologie de la délinquance

# Méthode

## Participants


Dans le cadre de cette évaluation, le / la psychologue en charge de l'évaluation peut administrer des tests psychologiques tels que le test de 
Rorschach. La personne évaluée peut accepter ou refuser de passer ce test. En cas d'accord, le test est administré, coté, interprété puis discuté avec elle de manière la plus transparente possible. Notons à ce titre (et c'est important ici de le mentionner), que si la personne est réfractaire à l'évaluation et à rencontrer le / la psychologue, la passation de tests est généralement compromise, déconseillée et parfois impossible. La passation de tests nécessite de facto une collaboration minimale.



# Styles



```{r statdescstyles, echo=FALSE}
kbl(rorstyles_table, caption = "Statistiques descriptives des variables relatives aux styles du test de Rorschach pour 17 détenus")
```

Les résultats obtenus ont été comparés aux normes proposées par @meyer2007toward à l'aide d'un test *t*. Il s'agit d'être prudent lors de l'interprétation de ce test *t* car de nombreuses variables du test de Rorschach ne présentent pas de distribution normale [@fontan2014approche].

## Styles de EB

```{r statdescstyleseb}
kbl(rorstylesEBpropround, caption = "Fréquences (en pourcents) des styles de EB au test de Rorschach pour 17 détenus")
```

## EB Pervasive

Concernant la variable EBPer, `r nombre_de_na_EBPer_num` (`r round(nombre_de_na_EBPer_num/Ntotal*100,0)` %) protocoles n'en présentent pas. Lorsqu'ils présentent un score de EBPer, la moyenne est égale à `r meanEBPer` (ET = `r sdEBPer`).


```{r}
#create_report(rorstyles.df) # histo+cor+ACP
#dlookr::describe(rorstyles.df) %>% flextable()
```

# Références